【裁判字號】    98,上易,585
【裁判日期】    980527
【裁判案由】    詐欺
【裁判全文】
臺灣高等法院臺中分院刑事判決         98年度上易字第585號
上  訴  人  臺灣彰化地方法院檢察署檢察官
被      告  戊○○
                      巷6弄2號
上列上訴人因詐欺案件，不服臺灣彰化地方法院98年度易字第73
號中華民國98年2月23日第一審判決（起訴案號：臺灣彰化地方
法院檢察署97年度偵字第10807號），提起上訴，及移送併辦（
98年偵字第5852號），本院判決如下：
    主  文
原判決撤銷。
戊○○幫助意圖為自己不法之所有，以詐術使人將本人之物交付
，處有期徒刑伍月，如易科罰金，以新臺幣壹仟元折算壹日。
    事  實
一、戊○○可預見提供自己之金融帳戶供他人使用，其帳戶將可
    能淪為他人用以行詐欺犯罪之工具，竟因缺錢花用，透過夾
    報廣告內載之電話與真實姓名不詳、自稱「徐先生」之成年
    男子聯絡，在「徐先生」之提議下，基於幫助他人犯詐欺取
    財罪之不確定故意，於民國（下同）97年10月31日，至彰化
    縣員林鎮員林公園附近，以每本新臺幣（下同）2000元之代
    價，將其在第一商業銀行員林分行（下稱第一銀行）所申設
    帳號為00000000000號及在臺灣郵政股份有限公司社頭南雅
    郵局帳號00000000000000號此二帳戶之存摺、提款卡等資料
    ，提供予「徐先生」使用，共取得4000元之款。而該自稱為
    「徐先生」之成年男子及其所屬詐欺集團成員，取得戊○○
    之上開系爭帳戶後，即基於意圖為自己不法所有之犯意，分
    別為下列行為：(一)97年11月1日由該詐欺集團內某姓名年籍
    不詳之成年成員以處理錯帳為由，致丁○○陷於錯誤，匯款
    10萬元至上開戊○○之社頭南雅郵局帳戶內。(二)於97年11月
    5日晚間7時許，由集團內某姓名年籍不詳之成年成員，撥打
    電話予乙○○，自稱為「東森購物人員」，並佯稱乙○○先
    前購買產品誤將付款方式設定為分期付款，需遵照指示更改
    設定云云，致乙○○陷於錯誤，於97年11月5日晚間11時15
    分許及17分許，透過ATM分別轉帳5萬3000元、3000元至戊○○上開第一銀行帳戶內。(三)另於97年11月5日晚間8時30分許
    ，由集團內某姓名年籍不詳之成年成員，撥打電話予丙○○
    ，自稱為「東森購物人員」，並佯稱丙○○先前購買產品時
    因送貨員將送貨單寫錯，需遵照指示至提款機前操作以免重
    複扣款云云，致丙○○陷於錯誤，於97年11月5日晚間9時15
    分許及44分許，至第一銀行竹南分行以無摺存款方式分別存
    入4萬元、2萬4000元至戊○○上開第一銀行帳戶內。嗣因丁○○、乙○○、丙○○分別發覺有異始知受騙，分別向警報
    案而為警循線查獲上情。
二、案經乙○○訴請彰化縣警察局員林分局報告臺灣彰化地方法
    院檢察署檢察官偵查起訴，暨臺灣彰化地方法院檢察署檢察
    官請求本院併案審理。
    理  由
一、按被告合法傳喚，無正當之理由不到庭者，得不待其陳述，
    逕行判決。刑事訴訟法第371條定有明文。本件被告戊○○
    經合法合法傳喚，無正當理由不到庭，爰不待其陳述逕行判
    決。
二、被告戊○○於原審對於對於上揭犯罪事實均坦承不諱，稱：
    當時因為工作不順利所以家裡缺生活費用，才會想把帳戶賣
    掉，伊是撥打電話連絡，一名自稱「徐先生」說一本銀行帳
    戶要賣2000元，伊賣掉二本（郵局及第一銀行帳戶），交付
    存摺、提款卡及密碼等語。並經被害人乙○○、丙○○、丁○○於警詢中指述受騙情節甚詳，復有被告前開第一銀行帳
    戶開戶基本資料、96年7月11日印鑑掛失申請書、97年10月
    31 日印鑑掛失申請書、帳戶交易明細表、財團法人金融聯
    合徵信中心通報案件紀錄資訊、乙○○第一銀行ATM交易明
    細表、內政部警政署反詐騙案件紀錄表、臺南縣警察局永康
    分局鹽行派出所受理詐騙帳戶通報警示簡便格式表、受理刑
    事案件報案三聯單、受理各類案件紀錄表、丙○○第一銀行
    ATM 交易明細表、內政部警政署反詐騙案件紀錄表、苗栗縣
    警察局竹南分局談文派出所受理詐騙帳戶通報警示簡便格式
    表、丁○○於97年11月1日匯款10萬元至上開戊○○之社頭
    南雅郵局帳戶內之郵政國內匯款執據、內政部警政署反詐騙
    案件紀錄表、新竹市警察局第二分局關東橋派出所受理詐騙
    帳戶通報警示簡便格式表、關東橋派出之金融聯防機制通報
    單、被告前開郵局開戶資料（含身分證影本、儲金人紀要）
    、客戶歷史交易清單等件在卷可稽。且按刑法上之故意，分
    直接故意（確定故意）與間接故意（不確定故意），「行為
    人對於構成犯罪之事實，明知並有意使其發生者」為直接故
    意，「行為人對於構成犯罪之事實，預見其發生而其發生並
    不違背其本意者」為間接故意，而刑法上之幫助犯，係指以
    幫助之意思，對於正犯資以助力，而未參與實施犯罪之行為
    者而言，再郵政儲金或銀行帳戶可供款項之存匯、提領，一
    般人均可輕易申請開設，並無任何資格條件之限制，如非有
    犯罪等不法目的或為掩飾自己真實身分，依常情並無捨棄自
    己申設帳戶而迂迴向他人洽借、收購帳戶使用之理，且近來
    以佯稱中獎、信用卡遭盜刷等各種不實理由，要求被害人匯
    款之詐欺取財犯罪層出不窮，該等犯罪，多數均係利用人頭
    帳戶作為匯、提款使用，迭經媒體廣為披載，被告係成年且
    智力成熟之人，工作經驗豐富，對此應知之甚詳，竟將上揭
    帳戶提供予「徐先生」使用，被告於交付之初，應可預見「
    徐先生」或其所屬詐欺集團成員將藉以作為詐欺取財等不法
    用途，否則何須以人頭帳戶資為掩護，其有幫助「徐先生」
    及所屬成員共同犯詐欺取財罪之不確定故意甚明。綜上所述
    ，被告自白與事實相符，堪可採信。本件事證已臻明確，被
    告犯行堪以認定。
三、本件被告提供其所有上開帳戶之存摺、提款卡及密碼等物交
    予自稱「徐先生」之成年男子及其所屬詐騙集團作為詐欺取
    財之用，並無證據證明其有參與詐欺取財之行為，或有與本
    件正犯有共同之犯意聯絡，被告既係基於幫助之意思，參與
    詐欺取財構成要件以外之行為，應為幫助犯，爰依同法第30
    條第2項規定，按正犯之刑減輕之。又被告以一個幫助行為
    （同時提供二個帳戶），使前開詐欺集團成員據以先後向丁○○、乙○○、丙○○等人詐欺取財使用，核係以一個幫助
    詐欺取財行為，觸犯三個幫助詐欺取財罪名，侵害三個法益
    ，為想像競合犯，應依刑法第55條規定，從一重處斷。
四、原審以被告罪證明確，予以論罪科刑，固非無見，惟檢察官
    移送本院併辦部分與本案犯罪事實間，詐騙之被害人雖不相
    同，但均係被告以一交付郵局及第一銀行帳戶存摺、提款卡
    、密碼之行為，同時幫助詐騙集團實行數次詐騙犯行，兩案
    犯罪事實具有想像競合犯裁判上一罪關係，原審未及審酌，
    尚有未洽。檢察官提起上訴請求將被害人丁○○部分併辦等
    語，為有理由，應由本院將原審判決予以撤銷改判。爰審酌
    被告犯罪之動機、目的、手段、其行為時係40餘歲智識成熟
    之成年男子，竟率爾提供帳戶供他人作為詐欺取財工具，增
    加犯罪偵查機關查察犯罪困難、本案被害人等因受騙而匯款
    至被告所提供帳戶內之金額，及被告於原審審理中已坦承犯
    行，犯後態度良好，惟迄未賠償被害人等所受損害，未與被
    害人等達成和解等一切情狀，量處如主文所示之刑，並諭知
    易科罰金之折算標準，以示懲儆。
五、據上論斷，應依刑事訴訟法第369條第1項前段、第364條、
    第371條、第299條第1項前段，刑法第339條第1項、第30條
    第1項前段、第2項、第55條、第41條第1項前段，刑法施行
    法第1條之1，判決如主文。
本案經檢察官甲○○到庭執行職務。
中    華    民    國    98    年    5     月    27    日
            刑事第四庭    審判長法  官  洪  耀  宗
                                法  官  許  文  碩
                                法  官  蔡 王 金 全
上列正本證明與原本無異。
不得上訴。
                                書記官  金  珍  華
中    華    民    國    98    年    5     月    27    日


司法院資訊處製作；財團法人民間司法改革基金會備份。
